臺灣桃園地方法院刑事判決　　　　　　　　　　　　　九十年度訴字第一三四五號
　　公　訴　人　臺灣桃園地方法院檢察署檢察官
　　被　　　告　丙○○
　　被　　　告　大煜營造有限公司
　　代　表　人　胡梅鳳
　　右　一　人　乙○○
　　代　理　人
右列被告因廢棄物清理法案件，經檢察官提起公訴（九十年度偵字第九一一八、一一
三五一號），本院判決如左：
    主  文
丙○○、大煜營造有限公司均無罪。
    理  由
一、按犯罪事實應依證據認定之，無證據不得推定其犯罪事實，又不能證明被告犯罪
    者，應諭知無罪之判決，刑事訴訟法第一百五十四條、第三百零一條第一項分別
    定有明文。且認定不利於被告之事實，須依積極證據，苟積極證據不足為不利於
    被告事實之認定時，即應為有利被告之認定，更不必有何有利之證據，最高法院
    三十年上字第八一六號著有判例。
二、本件公訴意旨以：乙○○（另併由本院審理中）係設於桃園縣中壢市洽溪里洽溪
    子五七之一０五號之被告大煜營造有限公司（下稱大煜公司）實際負責人（登記
    負責人為胡梅鳳），為處理其所承包營建工程所產生之建築廢棄物，竟未經主管
    機關之許可及領有廢棄物清除、處理許可證，即分別自民國九十年五月間及同年
    元月起，僱用被告丙○○及林明（另併由本院審理中）清理建築廢棄物；嗣於同
    年六月一日，丙○○駕駛車牌號碼ＮＦ─七七二號營業大貨車，林明駕駛車牌號
    碼ＨＤ─五九八號營業大貨車，於當日十六時十分許，共同將大煜公司之建築廢
    棄物載運至桃園縣大園鄉○○村○○街山西橋右轉三百公尺處著手傾倒時，為桃
    園縣政府工務局水利課河川巡防員（甲○○、巫耀光）會同桃園縣警察局大園分
    局（竹圍派出所警員）當場查獲，因認被告丙○○違反廢棄物清理法第二十條（
    廢棄物清理法全法於九十年十月二十四日經總統令修正公布，於同年月二十六日
    施行，前開修文修正後為同法第四十一條第一項），未領有廢棄物清除、處理許
    可證或核備文件，從事廢棄物之清除及處理之行為，係犯同法第二十二條第二項
    第四款前段（修正後為第四十六條第一項第四款前段）之罪嫌，另乙○○為被告
    大煜公司實際負責人，業經其供承在卷，請依同法條第四項（修正後為同法第四
    十七條），對被告大煜營造公司科以罰金等語。訊之被告均矢口否認有前述犯行
    ，被告丙○○辯稱：我不是要到那邊，我是要到鶯歌，因為我對那邊不熟，所以
    走錯地方，我是有空時才去那邊幫忙作。沒有倒，他們叫我打開給他們照相，照
    完相就可以走了。」等語，被告大煜公司辯稱：「事實上沒有（倒），我車子現
    在還扣在派出所，是他們硬說是我們怎樣。」等語。
三、公訴意旨認為被告涉有前開犯嫌係以：(1)被告丙○○坦承不諱，(2)桃園縣政府公
    務局水利課河川巡防取締工作日誌影本、現場照片數張附卷，(3)車牌號碼ＮＦ─
    七七二號、ＨＤ─五九八號營業大貨車扣案為據。本院查：
（一）按本件被告行為時之廢棄物清理法第二十條規定：「公、民營廢棄物清除、處
      理機構經營廢棄物之貯存、清除或處理業務，應列明專業技術人員與貯存清除
      、處理之工具、方法、設備及場所，向地方主管機關申請核發許可證。但從事
      有害事業廢棄物之貯存、清除或處理者，地方主管機關應先報請中央主管機關
      核准，始得發給許可證。」；又未依前揭規定領有廢棄物清除、處理許可文件
      ，從事廢棄物貯存、清除、處理者，應依同法第二十二條第二項第四款規定科
      處刑罰（前開規定於九十年十月二十四日修正公布為廢棄物清理法第四十一條
      第一項及第四十六條第一項第四款）。揆諸前開法條之規定，其處罰之犯罪主
      體乃「經營廢棄物貯存、清除或處理業務者（機構）」；如係經營前開業務以
      外之事業機構，對於其事業所產生廢棄物之清除、處理，除再利用外，依同法
      第十三條（修正後之第二十八條）第一項規定，可以自行、共同或委託清除、
      處理，其貯存、清除或處理方法及設施，應符合中央主管機關依同法第十五條
      （修正後之第三十六條）授權制定之規定，即行政院環境保護署訂定發布之「
      事業廢棄物貯存清除處理方法及設施標準」，如有事業機構未依前開規定之方
      式貯存、清除、處理或再利用廢棄物，且致污染環境者，應依同法第二十二條
      第二項第二款（修正後第四十六條第一項第二款）規定處罰，核先說明。
（二）本件被告丙○○及證人林明於案發時均係受僱於被告大煜公司擔任司機工作，
      而扣案，即其二人所駕駛之前開營業大貨車係被告大煜公司所有（惟靠行掛名
      於經國貨運有限公司、財福運輸股份有限公司公司名下）等情，此業據其等及
      證人乙○○分別於偵訊及本院調查審理時陳述在卷，並有車號查詢汽車車籍單
      二紙附本院卷及車門處噴有「營造有限公司（ＮＦ─七七二號）」及「大煜營
      造有限公司（ＨＤ─五九八號）」之前開二大貨車照片附偵卷可稽（偵字第九
      一一八號卷第三○頁、偵字第一一三三八號卷第八頁）；另證人林明於九十年
      一月九日即因受僱於被告大煜公司駕駛該ＮＦ─七七二號大貨車載運該公司營
      建廢棄物為警查獲，並經本院以九十年度訴字第七四七號判刑在案，亦有前開
      案件判決抄本在卷可稽。是本件扣案之二輛大貨車均係被告大煜公司所有，應
      可認定。證人乙○○於本院九十一年十月三十日調查時雖稱該二大貨車係其個
      人所有（訊問筆錄第五頁），要與事實不符，不足採信。再證人乙○○於前開
      期日供稱：「我老家在捷運青埔站那裡拆掉，所以請他們把廢棄物載到鶯歌去
      。」等語，惟其與被告丙○○、證人林明於警訊及偵訊時均未提及此等廢棄物
      係證人乙○○老家拆除後所產生（亦即並非事業）之廢棄物，即被告丙○○於
      本院另案（八十九年訴字第一三四五號）九十年十月十二日作證時，大致亦係
      供稱：「我是從中壢的一個工地裡面載運磚塊等廢土，載到中壢的工廠整理、
      歸類，而查獲當天，我是載著廢棄土，乙○○要我載到鶯歌」等語，亦未言及
      該等廢棄物係證人乙○○老家拆除後所產生；參酌證人乙○○經營之大煜公司
      已數度為警查獲僱工處理其公司所承包營建工程所生之建築廢棄物，並經公訴
      人提起公訴（或移送併辦）等情，亦據本院調閱前開八十九年訴字第一三四五
      號案卷無誤，有該案件起訴書影本在卷可稽。是本件被告丙○○及證人林明於
      案發時所載運之建築廢棄物應係被告大煜公司因承包營建工程所產生之建築廢
      棄物，應可認定。證人乙○○前開所言，顯係卸責之詞，亦不足採。
（三）被告丙○○及證人林明既係受僱於被告大煜公司，且係依該公司實際負責人，
      即證人乙○○之指示，駕駛該公司之大貨車，載運該公司因承包營建工程所產
      生之建築廢棄物，已如前述。則其等清除（收集、運輸）及欲處理（棄置，惟
      本院認尚無證據認定已達到棄置之情形，詳如後述）者，係該公司（事業）因
      營運所產生之廢棄物（公訴意旨亦為相同之認定），並非受託清除或處理「他
      人」之廢棄物，亦即其等並非在經營廢棄物之清除或處理業務。公訴意旨認被
      告丙○○、證人林明及乙○○未取得許可證或核備文件即共同從事廢棄物之清
      除、處理行為，尚有誤會。
（四）又廢棄物之清除，係指事業廢棄物之收集、運輸行為（見「事業廢棄物貯存清
      除處理方法及設施標準」第二條第一項第（二）目）。被告丙○○及證人林明
      自桃園縣中壢市青埔里載運前開建築廢棄物至案發現場之行為，即屬廢棄物之
      清除行為。而參酌其等於警訊及偵訊中所述及扣案大貨車之照片顯示，該等大
      貨車於查獲時，或尚蓋有覆網（證人林明駕駛之ＨＤ─五九八大貨車，見偵字
      第一一三三八號第九頁），或方將覆網拿下（被告丙○○駕駛之ＮＦ─七七一
      號大貨車，證人甲○○於本院九十一年十一月十三日調查時所述，見同日筆錄
      第四頁）。由此顯示，其二人於載運前開廢棄物時，大貨車上均有依前開標準
      第十五條（九十一年九月二十五日修正後之第十一條）規定之方式（設有防止
      事業廢棄物飛散、濺落、溢漏、惡臭擴散、爆炸等污染環境或危害人體健康之
      情事發生之設備）；況且，遍查全卷並無其等於前開清除行為中，有違反廢棄
      物清理法或該法授權主管機關訂定之相關法規所定之方式暨因而致污染環境情
      形之積極證據。
（五）又被告丙○○等載運前開廢棄物至案發現場，係準備將之棄置現場等情，業據
      被告丙○○及證人林明分別於警訊及偵訊中陳述在卷（偵字第九一一八號卷第
      十六頁反面、第三九頁反面）。參酌查獲現場係位於「桃園縣大園鄉○○村○○街山西橋右轉三百公尺之南崁舊溪逆流河道處」，距離台十五線省道（西濱
      公路）有相當之距離。被告丙○○果如其於本院調查審理所稱：「我不是要到
      那邊，我是要到鶯歌，因為我對那邊不熟，所以走錯地方」及證人林明於警訊
      中稱：「欲等我朋友」（偵字第九一一八號卷第二○頁反面）或偵訊中稱：「
      老板叫我去找「范」回來，要載到鶯歌」等語屬實，其等理應相約在大馬路之
      台十五線省道上碰面，焉有先後跑到距離大馬路數百公尺，且已置相當多建築
      廢棄物之河道旁相會之理？被告丙○○於本院前開所辯，亦屬卸責之詞，不足
      採信。
（六）被告丙○○及證人林明載運前開廢棄物至現場之目的，係準備將之棄置現場，
      固如前述。惟被告丙○○於第二次警訊中稱：「我沒有傾倒廢棄物，因我所覆
      蓋之捆繩鬆脫，停在現場將覆網綁緊時，就遭到水利課人員查獲取締」（偵字
      第九一一八號卷第一五頁），第三次警訊中稱：「其實在現場我是正好準備要
      將載運之建築廢土傾倒」（偵字第九一一八號第一六頁反面），另於偵訊中稱
      ：「本件是第一車，還未倒便被獲（偵字第九一一八號第三九頁）。其於警訊
      及偵訊時並無其業已傾倒廢棄物行為之陳述。公訴意旨以其已坦承不諱，亦有
      誤會。另偵卷內由警員或證人，即桃園縣政府工務局水利課河川巡防員甲○○
      等人在現場所拍攝之照片，亦無被告丙○○所駕駛之ＮＦ─七七二號大貨車正
      在傾倒廢棄物之情形（至於證人林明所駕駛大貨車方到現場，其車斗上覆網尚
      未取下即為證人甲○○等攔下等情形，亦據證人甲○○、林明分別於偵訊中陳
      述在卷，並有該大貨車之照片可稽，此部分顯無處理（棄置）廢棄物之行為，
      併予說明）。雖證人甲○○等製作之河川巡防取締工作日誌影本上記載有「當
      場查獲丙○○駕駛車號ＮＦ─七七二正在傾倒廢棄物」之記載，另證人甲○○
      於本院另案（八十九年訴字第一三四五號）九十年十月十二日及同年十二月十
      二日及本件九十一年十一月十五日調查時到庭證稱：「他停好以後把車斗上的
      網子拿下來後，再上車操縱讓車斗昇起，傾斜約有四十五度左右，當時確實有
      看到廢棄物掉下來，且車斗後面的蓋子已經有打開的情形。（倒了多久，你們
      就去阻止他，你們就出現？）他車斗倒（到）了約四十五度左右，東西開始掉
      ，我們就出現，他就把車斗放下來。」等語。惟無論係警員拍攝之一般照片（
      偵字第九一一八號第一二、二八至三○頁）、證人甲○○等拍攝之數位照片（
      偵字第一一三三八號第二至十一、十九至二十四頁或桃園縣政府於九十年十月
      三十一日以九十府工水字第二一九八六六號函檢送提出本院前開八十九年訴字
      第一三四五號案件），均無被告丙○○所駕駛前開ＮＦ─七七二號大貨車「車
      斗升起，所裝載之廢棄物掉落出來」之照片。再者，前開大貨車係以將車斗後
      下方勾子（用以將車斗後方鐵板，即俗稱「後稟仔」之下方與兩側鐵板勾住）
      卸下，將車斗前方升起，因「後稟仔」上面部分仍與兩側鐵板勾住，下方則已
      鬆脫，故車斗內之物品自然向後、下方擁擠，將「後稟仔」下方推開出空隙，
      自然掉落出來。其如開始傾倒者，其車斗內之廢棄物自然會有所消減，惟依前
      開照片（偵字第九一一八號第三○頁、偵字第一一三三八號第一九、二○頁）
      顯示其車斗內之廢棄物似乎依然滿滿的，且高出兩側鐵板，與證人林明所駕駛
      之另一蓋網並未取下，尚未著手傾倒廢棄物之ＨＤ─五九八大貨車車斗內之廢
      棄物（見偵字第九一一八號第二九頁）高度差不多。是本件或係被告丙○○將
      車斗升起，惟尚未達到廢棄物自然掉落之際，因見證人甲○○等出現，故而立
      即將車斗放下，而證人甲○○因與被告丙○○相距數十公尺，急於驅車上前取
      締，未及加以詳視並拍照，且前開大貨車後方現場之廢棄物與其大貨車車斗內
      之廢棄物均屬相似之建築廢棄物，故而認為該車斗內之廢棄物業已掉落。綜上
      所述，本件被告丙○○雖有棄置（處理）廢棄物之意圖，且已著手，惟尚無積
      極確實之證據認定其已完成棄置廢棄物，且致污染環境之行為，其行為尚屬未
      遂。而前開廢棄物清理法第二十二條第二項第二款規定並無處罰未遂之犯行。
（八）此外，復查無其他積極證據，足資認定被告等有何公訴意旨所指違反廢棄物清
      理法之犯行，其犯行尚屬不能證明。依首開說明，本件自應為無罪之諭知。
四、據上論斷，應依刑事訴訟法第三百零一條第一項判決如主文。
本案經檢察官楊挺宏到庭執行職務。
中      華      民      國    九十一    年     十二    月      九      日
                                臺灣桃園地方法院第六庭
                                    法  官  潘進順
右正本證明與原本無異。
如不服本判決，應於判決送達後十日內向本院提出上訴狀( 應附繕本 )，上訴於
臺灣高等法院。
                                    書記官  陳玉芬
中      華      民      國    九十一    年     十二     月     十六     日
